【裁判字號】    90,上訴,1440
【裁判日期】    900808
【裁判案由】    毒品危害防制條例
【裁判全文】
臺灣高等法院刑事判決                            九十年度上訴字第一四四號
    上 訴 人即
    被      告  乙○○
    選任辯護人  林禮模
右上訴人因毒品危害防制條例案件，不服臺灣台北地方法院八十九年度訴字第九八一
號，中華民國九十年三月十五日第一審判決（起訴案號：臺灣台北地方法院檢察署八
十九年度偵字第一０五六０號及併辦案號：台灣台北地方法院檢察署檢察官八十九年
度毒偵字第二０一四號）提起上訴，本院判決如左：
    主  文
原判決撤銷。
乙○○幫助販賣第二級毒品，處有期徒刑壹年玖月。
扣案之安非他命壹包（毛重零點肆公克、淨重零點貳公克）沒收銷燬之。
    事  實
一、乙○○於民國八十九年三月八日十八時四十分許，在台北縣深坑鄉○○○路九巷
    三弄六號三樓住處接獲綽號「阿明」之成年男子（真實姓名年籍不詳）來電兜售
    第二級毒品安非他命，而其友人甲○適經過乙○○住處樓下，乙○○見狀即代為
    詢問甲○是否有意購買，經甲○應允買受五百元之安非他命後，乙○○便於電話
    告知「阿明」，「阿明」旋持安非他命一包（毛重○．四公克、淨重○．二公克
    ）至前開乙○○住處樓下附近交付甲○。嗣甲○於同日十九三十分許，在乙○○
    住處為警查獲，並於甲○身上扣得甫自「阿明」處購得之前開安非他命，而查知
    情。
二、案經台北市政府警察局萬華分局移送台灣桃園地方法院檢察署呈請台灣高等法院
    檢察署令轉台灣台北地方法院檢察署檢察官偵查起訴。
    理  由
一、訊據被告固不否認於右開時地曾代甲○聯絡不詳姓名年籍綽號「阿明」者購買安
    非他命，惟辯稱渠僅係被動代為轉達，未涉及販賣等語。查證人甲○於偵查中證
    稱：「（問：向乙○○買幾次安？）八十九年三月八日下午從『高』樓下經過，
    被『高』看見，告訴我有貨要不要，我開玩笑說要五百元，他朋友果真拿五百元
    的貨給我，他朋友拿了一包安非他命給我，我到乙○○處拿身分證要辦手機，誰
    知警察就來了。」（見偵字第三九八三號卷第二十六頁背面），於原審復稱：「
    （問：有否吸安非他命？安非他命向何人買的？）有，八十九年三月八日我走過
    被告住處，被告告訴我友人在賣安非他命問我要不要，我說我只有五百元，被告
    說他幫我聯絡過，對方說願意賣，結果沒多久，有一成年男子就拿安非他命過來
    給我，不是我直接向被告買的。（見原審卷第五六頁）。被告亦迭次供承：「甲
    ○找我時，我沒在用，正好賣我安非他命的人打電話找我問我要不要，我就告訴
    甲○。」「剛好賣主打電話給我，問我有沒有人要買，我就証人（甲○），轉述
    給賣主說只有五百元，賣主說他願意賣，就把貨拿過來。」（見原審卷第二一、
    五七頁）「是賣主剛好打電話問我要不要安非他命，甲○恰好經過我家樓下，我
    就問他要不要，甲○說要五百元的安非他命，我就轉告賣主，賣主說好，當時賣
    主在我家附近，後來賣主馬上就拿安非他命過來交給甲○，甲○就在我家樓下等
    ，賣主是阿明。」（見本院九十年五月二十二日訊問筆錄）。而扣案之結晶（毛
    重○．四公克、淨重○．二公克），確為安非他命，亦有台北市政府警察局萬華
    分局查獲涉嫌毒品危害防制條例毒品初步鑑驗報告單可稽（見偵字第三九八三號
    卷第十二頁）。足見被告確在賣方「阿明」探詢有無購買意願或其他客源時，代
    為詢問証人甲○，使「阿明」順利覓得客戶並售出安非他命，顯在幫助「阿明」
    販賣安非他命。被告以被動轉達云云置辯，尚屬避就之詞，不足採信。罪證明確
    ，被告犯行洵堪認定。
二、核被告所為，係犯毒品危害防制條例第四條第二項之幫助販賣第二級毒品罪。被
    告基於幫助之意思於「阿明」販賣安非他命時，代覓客源予以助力，自屬幫助犯
    。應依刑法第三十條第二項規定按正犯之刑減輕之，故無期徒刑減為七年以上有
    期徒刑，有期徒刑則減輕其刑至二分之一。原審予以論罪科刑，固非無見，惟其
    認被告尚有幫助案外人丙○○代尋安非他命賣主，亦構成幫助販賣第二級毒品罪
    ，容有未洽（理由詳見後述）。被告上訴否認犯罪，雖無理由，惟原判決既有可
    議，應由本院予以撤銷改判。又販賣第二級毒品，依毒品危害防制條例第四條第
    二項規定，其法定本刑為無期徒刑或七年以上有期徒刑，雖依刑法第三十條規定
    減輕，其法定本刑仍為有期徒刑三年六月以上，衡諸被告係因接獲「阿明」電話
    ，且適逢友人甲○經過其住處樓下，方代為詢問，而交易毒品金額僅為區區五百
    元等情，其犯罪情狀顯堪憫恕，本院認縱宣告最低度之刑猶嫌過重，爰依刑法第
    五十九條規定遞減其刑。茲審酌被告之素行、品行、犯罪之動機、目的、手段、
    所生危害及犯罪後之態度等一切情狀，量處如主文所示之刑，以示懲儆。另扣案
    之安非他命一包（毛重○．四公克、淨重○．二公克）為違禁物，應依法宣告沒
    收銷燬之。
三、移送併辦意旨（八十九年度毒偵字第二○一四號）略以：被告於八十七年三月間
    在台北縣深坑鄉○○街大樹下前先後兩次販賣第二級毒品安非他命予丙○○施用
    ，因認被告有販賣第二級毒品犯行，而與本案間有連續犯之裁判上一罪關係云云
    。然查証人丙○○於原審証稱「（問：共跟被告買進幾次安非他命？）兩次，都
    是我打電話給被告跟他說我要買，每次他都會跟我合買。貨是被告拿給我，我先
    前有勒戒過一次，在勒戒前他也曾經賣給我過，次數不記得，都是我打電話聯絡
    他的，他會跟另一我不認識的人同來，我錢交給他後，他轉交給那位陌生者，然
    後我們再平分。」（見原審卷第六四頁）（參本院八十九年十二月十九日訊問筆
    錄），可知被告僅係單純將丙○○所交付之金錢原封不動交予賣主，渠本身並未
    提供安非他命毒品，亦未自丙○○所交付之金錢中獲取任何利益，僅係單純幫助
    丙○○購得安非他命，而丙○○本身有施用安非他命並因而經台灣台北地方法院
    裁定送觀察勒戒，亦據其陳明在卷（見原審卷第六四頁），並有本院被告全國前
    案紀錄表可按。是被告此節所為，應屬幫助施用第二級毒品，與前揭論罪科刑部
    分自無連續犯之裁判上一罪關係。公訴人以被告販賣毒品為由移送併辦，容有誤
    會，應退回由檢察官續行偵辦，以臻妥適。
據上論斷，應依刑事訴訟法第三百六十九條第一項前段、第三百六十四條、第二百九
十九條第一項前段、毒品危害防制條例第四條第二項、第十八條第一項前段、刑法第
十一條、第三十條第二項、第五十九條、第四十條，判決如主文。
本案經檢察官李進誠到庭執行職務。
中      華      民      國    九十      年      八      月      八      日
                                臺灣高等法院刑事第十三庭
                                    審判長法  官  蔡    燉
                                          法  官  李  春  地
                                          法  官  盧  彥  如
右正本證明與原本無異。
如不服本判決應於收受送達後十日內向本院提出上訴書狀，其未敘述上訴之理由者並
得於提起上訴後十日內向本院補提理由書（均須按他造當事人之人數附繕本）。
                                          書記官  何  閣  梅
中      華      民      國    九十      年      八      月      八      日
附錄：本案論罪科刑法條全文
毒品危害防制條例第四條
製造、運輸、販賣第一級毒品者，處死刑或無期徒刑；處無期徒刑者，得併科新臺幣
一千萬元以下罰金。
製造、運輸、販賣第二級毒品者，處無期徒刑或七年以上有期徒刑，得併科新臺幣七
百萬元以下罰金。
製造、運輸、販賣第三級毒品者，處五年以上有期徒刑，得併科新臺幣五百萬元以下
罰金。
製造、運輸、販賣專供製造或施用毒品之器具者，處一年以上七年以下有期徒刑，得
併科新臺幣一百萬元以下罰金。
前四項之未遂犯罰之。


司法院資訊處製作；財團法人民間司法改革基金會備份。
